【裁判字號】    98,重家訴,2
【裁判日期】    981231
【裁判案由】    給付扶養費
【裁判全文】
臺灣士林地方法院民事裁定             98年度重家訴字第2號
原      告  乙○○
訴訟代理人  周嬿容律師
被      告  楊之希原名：黃.
            楊淇雲原名：丙○.
            甲○○
前3 人共同
訴訟代理人  林淑娟律師
上列當事人間請求給付扶養事件，本院裁定如下：
    主  文
原告之訴駁回。
訴訟費用由原告負擔。
    理  由
一、按訴訟代理人，應於最初為訴訟行為時，提出委任書；訴訟
    代理權有欠缺而可以補正者，審判長應定期命其補正；原告
    之訴，有由訴訟代理人起訴，而其代理權有欠缺者，法院應
    以裁定駁回之，但其情形可以補正者，審判長應定期間先命
    補正，民事訴訟法第69條第1 項前段、第75條第1 項前段、
    第249 條第1 項第5 款分別定有明文。即訴訟代理人與當事
    人間，係因委任關係而授與代理權，自以委任契約經合法成
    立並經當事人授予訴訟實施權為必要，是須經雙方以意思表
    示合致而成立契約關係及為代理權授與之意思表示，則當事
    人應有表意行為，而為一定之意思表示，並應有意思能力始
    堪謂合。而訴訟代理人代理當事人進行訴訟行為，如因委任
    關係不存在或無授權行為者，致其代理權有所欠缺者，應由
    法院定期命其補正，如逾期未補，即應以裁定駁回之。
二、本件原告起訴請求給付扶養費事件，係由律師周嬿容提出書
    狀所為，並陳報其為原告之訴訟代理人，固據提出其上簽有
    原告署名及印文填載日期為97年8 月4 日之委任狀一紙為證
    。惟參照原告起訴狀主張之事實，已陳明原告自民國96年5
    月間因腦拴塞中風住院治療，且生理機能多處受損，非但幾
    乎無法言語且行動緩慢需藉助行器輔助等情，並據提出中華
    民國身心障礙手冊影本為證，且經本院依職權前往私立豐榮
    護理之家當場審驗原告乙○○之身心狀況，其無法言語，對
    本院之訊問均僅以無邏輯關連點頭、搖頭回應，對訊問內容
    及真意無法充分瞭解並回應，有本院98年11月27日勘驗筆錄
    在卷可佐。復參酌原告乙○○入住私立豐榮護理之家後，曾
    分別於97年6 月20日、7 月17日、10月10日進行簡易智能量
    表（MMSE）測驗，其測驗總分為15分、16分、16分，評估結
    果為重度認知功能障礙，此亦有本院依職權向私立豐榮護理
    之家調取之簡易智能量表在卷可參，則原告於97年8 月4 日
    委任狀所載日期，難認有意思能力得與律師周嬿容成立委任
    契約關係。至原告訴訟代理人周嬿容律師雖到庭陳稱本件起
    訴前，伊與社工員有前往私立豐榮護理之家詢問原告是否欲
    起訴請求被告給付扶養費，當時原告有點頭同意云云。惟參
    酌上開簡易智能量表，原告自97年6 月20日迄今，歷次測驗
    結果均顯示其仍為重度認知功能障礙者，且本院於98年11月
    27日進行勘驗時，原告亦時常無意識地以「點頭」之方式回
    應問題，因此，縱原告於面對律師周嬿容及社工員之詢問時
    確有「點頭」之事實，亦不能認其有意思能力。是以，尚難
    以此遽認原告於97年8 月4 日成立委任契約關係時仍有意思
    能力。原告乙○○既顯無意思能力得與周嬿容律師成立委任
    契約關係，亦未合法授與訴訟實施權，故本件雖據提出填載
    日期為97年8 月4 日之委任狀，仍難認為周嬿容律師有受原
    告委任而提起本件訴訟之權限，堪認其訴訟代理權尚有欠缺
    ，應定期命其補正。此經本院於98年12月15日裁定命其補正
    ，惟屆期並未補正，於法即有未合，應予駁回。
三、依民事訴訟法第249 條第1 項第5 款，裁定如主文。
中    華    民    國    98    年    12    月    31    日
                    家事庭法  官  王梅英
以上正本證明與原本無異。
如對本裁定抗告，須於裁定送達後10日內向本院提出抗告狀。
中    華    民    國    98    年    12    月    31    日
                          書記官  黃秀雲

司法院資訊處製作；財團法人民間司法改革基金會備份。
